【裁判字號】    98,交易,109
【裁判日期】    980323
【裁判案由】    公共危險
【裁判全文】
臺灣臺中地方法院刑事判決             98年度交易字第109號
公  訴  人  臺灣臺中地方法院檢察署檢察官
被      告  甲○○
上列被告因公共危險案件，經檢察官提起公訴（98年度偵字第74
號），本院判決如下：
    主      文
甲○○無罪。
    理      由
一、公訴意旨係以：被告甲○○於民國97年12月10日中午12時許
    ，在臺中縣東勢鎮○○街中山巷1號其友人張振昌之之住處
    內，飲用米酒，已達不能安全駕駛動力交通工具之狀態，竟
    仍於同日下午4時許，駕駛車牌號碼PB-2339號自小客車（下
    稱系爭自小客車）上路。嗣於同日下午4時50分許，行至臺
    中縣東勢鎮○○街75之1號對面農舍前（下稱案發現場）時
    ，因不勝酒力而駕駛系爭自小客車衝撞其胞弟乙○○，乙○
    ○旋即閃避始未遭撞及，嗣經乙○○報警處理，經警對甲○
    ○為酒精濃度測試，其呼氣酒精濃度達每公升0.66毫克，因
    認被告涉犯刑法第185條之3之酒醉駕車公共危險罪嫌。
二、按犯罪事實應依證據認定之，無證據不得認定犯罪事實；又
    不能證明被告犯罪者，應諭知無罪之判決；刑事訴訟法第15
    4條第2項、第301條第1項分別定有明文。次按，認定犯罪事
    實所憑之證據，雖不以直接證據為限，間接證據亦包括在內
    ；然而無論直接或間接證據，其為訴訟上之證明，須於通常
    一般之人均不致有所懷疑，而得確信其為真實之程度者，始
    得據為有罪之認定，倘其證明尚未達到此一程度，而有合理
    之懷疑存在時，因而為無罪之判決，尚不得任意指為違法（
    最高法院76年臺上字第4986號判例參照）。再刑事訴訟法第
    161條第1項亦規定，檢察官就被告犯罪事實，應負舉證責任
    ，並指出證明之方法，是檢察官對於起訴之犯罪事實，應負
    提出證據及說服之實質舉證責任，倘其所提出之證據，不足
    為被告有罪之積極證明，或其指出證明之方法，無從說服法
    院以形成被告有罪之心證，基於無罪推定之原則，自應為被
    告無罪判決之諭知（最高法院92年度台上字第128號判例意
    旨參照）。
三、公訴人認被告甲○○涉犯刑法第185條之3酒醉駕車公共危險
    罪之依據為：(1)警方至案發現場處理時，有詢問被告是否駕
    駛系爭自小客車，被告一直不回答，亦未否認駕駛系爭自小
    客車等情，業據證人即現場處理警員陳三平及蔡怡欣於偵查
    中證述明確。(2)被告於警詢時先坦承有於酒後駕駛系爭自小
    客車之犯行，嗣改稱係某不詳年籍、綽號「阿東」之張姓友
    人駕駛系爭自小客車等情，業據證人即製作被告警詢筆錄之
    警員施文聰於偵查中證述屬實，並有警詢錄音帶勘驗筆錄可
    按。足認被告並非自始即否認駕駛系爭自小客車，嗣應係為
    逃避罪責，而改稱駕駛之人係查獲後已離開派出所而未經警
    員施以酒精濃度測試之張振昌，且未立即提出張振昌之身分
    、年籍資料，以供查證，使承辦警員難以查明其供述之真實
    性。(3)證人張振昌雖於偵查中具結證稱：97年12月10日下午
    4時許，是伊開車，伊沒有開車要撞乙○○云云。惟經隔離
    詢問張振昌及被告，渠等二人就系爭特定歷史事件所陳述之
    內容，僅部分相同，顯見渠等就本件有關何人駕駛系爭自小
    客車前往乙○○居住處之陳述，係渠等臨訟勾串杜撰之詞，
    均不足採信。(4)被告於偵查中亦自認其係與張振昌一起飲用
    米酒。則被告所辯因為伊有喝酒而讓張振昌開車一節，並不
    實在。蓋其亦明知張振昌已有飲用米酒，則張振昌何以願意
    在不能安全駕駛之情形下駕駛車輛，益證被告所辯及張振昌
    證述之內容，顯不可採。(5)本件並有被告經測得其呼氣酒精
    濃度值為0.66mg/l之酒精測定紀錄表、刑法第185條之3之測
    試觀察紀錄表、現場照片4張可資佐證。
四、訊據被告固坦承有飲用米酒之事實，惟堅決否認有醉態駕車
    之公共危險罪行，辯稱：案發當時系爭自小客車不是我駕駛
    的，是我的朋友張振昌駕駛的等語。
五、經查：(1)證人即案發時與被告同車至案發地點之張振昌，於
    案發翌日即97年12月11日警詢時即已供稱：案發當時我跟甲
    ○○去找他弟弟乙○○，我們是開車去，由我開甲○○的車
    ，因為我沒開過BMW牌的車，所以我要求開車。當時是從我
    家開到乙○○他家，約二公里左右，我由大願路駕車轉東崎
    街至乙○○之住宅，是甲○○報路線我開車，我就這樣開到
    乙○○家，我倒退迴轉時，後輪掉落坑裏等語。其於98年1
    月13日檢察官偵查中復具結證稱：阿東是我偏名。97年12月
    10日甲○○來我家聊天，有喝一點米酒，大家都有喝。當天
    下午4點多，我與甲○○一起去找乙○○，由我開甲○○的
    車子，甲○○坐在我旁邊，因為我沒開過甲○○的車子，我
    想試開看看。我家裏沒有車子，我平常很少開車，等於都沒
    有開車等語。我開車沒多久就遇到乙○○…我要轉彎掉頭，
    甲○○跟著乙○○跑掉，我就要把車子迴轉，車子就掉到水
    溝等語。核其供證內容前後一致，且無違情理。(2)證人即被
    告胞弟乙○○於98年2月3日檢察官訊問時證稱：「（事情經
    過為何？）當時我在旁邊的田裏工作，車子從產業道路開進
    去，到了農舍門口，我家的狗在叫，於是我就出去查看，但
    車子就往我這邊衝過來，我就趕快閃開，車子就煞車碰到香
    蕉樹，當時我沒有注意看到是誰開車，車上有二個人下車，
    但我沒有注意到誰從駕駛座下車」、「（為何後來甲○○的
    車子後輪會卡在水溝？）後來因為甲○○追我，我走到外面
    的馬路，所以是張振昌倒車」、「（當時甲○○、張振昌身
    上有沒有酒味？）我都有聞到」等語。按乙○○雖為被告胞
    弟，惟二人關係不睦，是其對被告而言屬於敵性證人，而無
    迴護被告之可能，由其上開證言，可知案發當時張振昌確有
    駕駛系爭自小客車倒車，致後車輪卡在水溝之行為事實（有
    現場照片4張附在警卷內可佐）。此與張振昌前開證述相符
    ，益徵張振昌上開證言具有高度可信性，而非任意捏造迴護
    被告之詞。(3)參以案發時系爭自小客車迭有碰到香蕉樹、後
    車輪卡在水溝等操控不純熟的現象，此亦與張振昌上開所證
    其平日無駕駛汽車行為，案發當日因一時好奇而駕駛系爭自
    小客車之生手表現相符。故本案酒駕行為人確實極有可能為
    張振昌。(4)警員陳三平、蔡怡欣於偵訊時證稱：「（當時有
    無對張振昌進行酒測？）帶回派出所時要對張振昌做酒測，
    但是他不要，所以當時張振昌沒有做酒測」等語，警員施文
    聰於偵訊時證稱：「（當時有無對張振昌進行酒測？）沒有
    ，…後來在翌日的上午7時做酒測，酒測值為0.71」、「97
    年12月10日18時許將張振昌帶回派出所，但張振昌於18時30
    分就離開。後來是甲○○於翌日將近天亮時，才告訴我們張
    振昌的住處」等語。可見張振昌於案發後，確有因酒駕而畏
    罪心虛逃避偵查之表現。(5)被告於97年12月11日0時40分起
    警詢之初，固曾供稱：「（你弟弟乙○○向警方指證你喝酒
    之後駕駛系爭自小客車要開車撞他，是否實在？）不實在，
    我是剛好開車在那裏經過遇到他」、「（開車經過怎樣？）
    剛好遇到他」等語，惟隨後即已更正說明：「（你是否有酒
    後駕車的事實？）沒有，是我朋友張先生開的」、「（剛才
    你怎麼說你開系爭自小客車在路上遇到你弟弟？）是我坐在
    車上跟朋友在一起，我才這樣講，坐同一車」、「（張先生
    有沒有看到你與弟弟吵架的事情？）發生口角他有在現場」
    、「（你朋友的名字知道嗎？）我知道他的綽號叫阿東」等
    語（見偵卷內之警詢錄音帶勘驗筆錄）。按被告於警詢之初
    雖略有掩護張振昌之意，而未直接供明張振昌之詳細年籍資
    料供警查辦，惟亦已說出張振昌之真正姓氏及外號。且隨於
    同日凌晨告訴警方張振昌之住處，之後偵查過程亦始終明確
    供稱案發當時駕駛系爭自小客車之人為張振昌。被告於警詢
    之初掩護張振昌之舉，應係不願自家兄弟紛爭牽連友人遭警
    追辦酒駕刑責，此屬人情之常，尚難執此謂被告之後所辯不
    實，而為不利於其之認定。
六、綜上所述，本件依公訴人提出之證據及其指出之證明方法，
    尚不足證明被告於案發當時有駕駛系爭自小客車之行為。此
    外，復查無其他任何積極證據，足以證明被告有公訴人所指
    酒醉駕車犯行，即屬不能證明被告犯罪，依法應諭知無罪之
    判決。
七、本件證人張振昌既自承案發當時有駕駛系爭自小客車之行為
    ，且有上述駕車碰到香蕉樹、後車輪卡在水溝等操控失當現
    象，及經警測得酒測值為0.71之情形，已如前述，則證人張
    振昌是否因此涉有酒醉駕車公共危險犯嫌，應由檢察官另行
    分案偵辦，併此敘明。
據上論斷，應依刑事訴訟法第301條第1項，判決如主文。
中    華    民    國    98    年    3     月    23    日
                  刑事第十二庭  法  官  蔡建興
以上正本證明與原本無異。
如不服本判決，應於收受送達後10日內向本院提出上訴書狀（應
敘述具體理由並附繕本）。
上訴書如未敘述理由，應於上訴期間屆滿後20日內補提理由書於
本院。
                                書記官  黃英寬
中    華    民    國    98    年    3     月    23    日


司法院資訊處製作；財團法人民間司法改革基金會備份。
